【裁判字號】    99,監,315
【裁判日期】    991110
【裁判案由】    給付扶養費
【裁判全文】
臺灣桃園地方法院民事裁定               99年度監字第315號
聲  請  人  甲○○
法定代理人  乙○○
相  對  人  丙○○
代  理  人  謝淑芬律師
上列當事人間給付扶養費事件，本院裁定如下：
    主  文
相對人應自本裁定確定之日起至未成年子女甲○○（民國○○○
年○月○日生）成年之前一日止，按月於每月一日給付未成年子
女甲○○新臺幣壹萬伍仟元之扶養費予聲請人。如遲誤一期履行
者，其後之期間視為亦已到期。
聲請費用由相對人負擔。
    理  由
一、按夫妻離婚者，對於未成年子女權利義務之行使或負擔，依
    協議由一方或雙方共同任之。未為協議或協議不成者，法院
    得依夫妻之一方、主管機關、社會福利機構或其他利害關係
    人之請求或依職權酌定之。前項協議不利於子女者，法院得
    依主管機關、社會福利機構或其他利害關係人之請求或依職
    權為子女之利益改定之。行使、負擔權利義務之一方未盡保
    護教養之義務或對未成年子女有不利之情事者，他方、未成
    年子女、主管機關、社會福利機構或其他利害關係人得為子
    女之利益，請求法院改定之。前三項情形，法院得依請求或
    依職權，為子女之利益酌定權利義務行使負擔之內容及方法
    。法院得依請求或依職權，為未行使或負擔權利義務之一方
    酌定其與未成年子女會面交往之方式及期間。但其會面交往
    有妨害子女之利益者，法院得依請求或依職權變更之，民法
    第1055條定有明文。再按父母對於未成年子女之扶養義務，
    不因離婚而受影響，民法第1116條之2 亦有明文。另按法院
    依民法第1055條之規定，為酌定、改定或變更時，得命交付
    子女、未行使或負擔權利義務之一方與未成年子女會面交往
    之方式與期間、給付扶養費、交付身分證明文件或其他財物
    ，或命為相當之處分，並得訂定必要事項。前項扶養費之給
    付，法院得依聲請或依職權，命為一次給付或分期給付。分
    期給付遲誤一期履行者，其後之期間視為亦已到期。非訟事
    件法第127 條第1 項、第2 項亦有明文。又非婚生子女經認
    領者，關於未成年子女權利義務之行使或負擔，準用第1055
    條、第1055條之1 及1055條之2 之規定，民法第1069條之1
    亦有明文規定。
二、本件聲請意旨略以：聲請人甲○○係相對人與聲請人法定代
    理人乙○○所生之子，此經本院以98年度親字第152 號判決
    確定在案，並酌定聲請人權利義務之行使或負擔由母親乙○○任之，惟就扶養費金額未為協議，爰聲請由法院酌定等語
    ，並聲明：相對人應自本裁定確定之日起至未成年子女甲○○（民國○○年○○月○○ 日出生）成年之前一日止，按月於每月
    一日給付新臺幣（下同）40,000元之扶養費予聲請人，如遲
    誤一期履行者，其後之期間視為亦已到期。
三、查聲請人主張其係相對人與聲請人法定代理人乙○○所生之
    子，此經本院以98年度親字第152 號判決確定在案，並酌定
    聲請人權利義務之行使或負擔由法定代理人乙○○任之，惟
    雙方並未協議扶養費金額等情，為相對人所不爭執，並經本
    院調取98年度親字第152 號卷宗閱明屬實，而相對人就其認
    領未成年子女而對聲請人負有扶養義務乙節，亦不爭執，自
    堪信為真實，則依首揭法律規定，聲請人聲請酌定命相對人
    按月給付聲請人扶養費，洵屬有據。
四、第查：聲請人之法定代理人乙○○目前於國票證券股份有限
    公司上班，月薪3 萬餘元，97年度所得給付總額為625,211
    元，財產總額則為1,338,920 元；96年度所得給付總額則為
    1,088175元，財產總額為1,338,920 元。至相對人丙○○目
    前任職松普科技股份有限公司，月薪48,000餘元，97年度所
    得給付總額為2,478,972 元，財產總額為8,134,330 元；96
    年度所得給付總額為2,873,892 元，財產總額為8,134,330
    元乙節，此經本院依職權查詢兩造之稅務電子閘門財產所得
    調件明細表附卷可憑（見本院99家訴字第35頁至第46頁）。
    另依聲請人提出乙○○98年度綜合所得稅電子結算申報繳稅
    系統試算表，則記載乙○○98年度綜合所得總額為503,293
    元，另經本院函財政部臺灣省北區國稅局桃園縣分局查詢相
    對人丙○○年度綜合所得核定資料，經該局函覆相對人丙○○95年度至98年度綜合所得稅核定通知書，細繹所載內容為
    95年度核定所得總額為1,623,325 元；96年度核定所得總額
    為2,873,892 元；97年度核定所得總額為2,478,972 元；98
    年度綜合所得淨額為1,275,589 元。本院審酌雙方年齡、職
    業、薪資收入、財產及受扶養權利人所需，及相對人之經濟
    能力顯優於聲請人，且聲請人為實際行使親權之人，其為照
    顧未成年子女必須勞心、勞力等情，認相對人應支付比例較
    高之扶養費，始為合理，即相對人與聲請人分擔甲○○扶養
    費用之比例，應以三分之二及三分之一為適當。
五、又為求平等公允及合於各受扶養權利人所需及扶養義務人之
    經濟能力之考量，若無特殊情事，應以客觀標準酌定甲○○
    每月必要扶養費用之數額。所謂受扶養權利者之需要，應係
    指一般人之消費性支出，其中包括食品、飲料、菸草、衣著
    、鞋襪、房租、水電費、燃料費、家具及家庭設備費、家事
    管理、保健醫療、運輸通信、娛樂文化及雜項支出，而行政
    院主計處公布之家庭收支報告係行政院主計處蒐集全國之收
    支資料，經由專業之研究編製而成，堪為受扶養權利者需要
    之重要參考。另參以行政院主計處公布之中華民國臺灣地區
    97年度家庭收支調查報告，未成年子女目前所在之桃園縣97
    年全年平均每戶所得為1,216,980 元，是以聲請人之父母年
    度總所得，係高於一般家庭，堪信屬實。則本院審酌上開二
    客觀之參考數值，及聲請人之人格發展與身體健康之需要，
    雙方之經濟能力及身分等一切情狀，認聲請人之每月扶養費
    金額以22,500元為適當，復依前開雙方應負擔之扶養費用比
    例計算，相對人按月負擔甲○○之扶養費應為15,000元（計
    算式：22,500×2/3 ＝15,000）。本院認為由相對人負擔甲○○每月15,000元之扶養費，即屬合理，故相對人應負擔其
    中每月15,000元之扶養費，暨依非訟事件法第127 條第2 項
    規定，為遲誤一期履行者，其後之期間視為亦已到期之諭知
    。至聲請人之法定代理人乙○○就甲○○未來就讀幼稚園、
    國民小學、中學及大學至成年止預作規劃，並就所需花費之
    金額提列明細表，並聲請命相對人每月給付4 萬元之扶養費
    予聲請人等語，然觀諸該明細既係乙○○依其個人成長經驗
    所表列，尚非普遍客觀之計算標準，難以採取。又本院雖未
    依聲請人聲請之數額為酌定，惟本件酌定子女扶養費之請求
    係非訟事件，聲請人請求之數額及期間僅係促使本院為職權
    之發動，本院並不受其金額之拘束，故聲請人所聲請逾上開
    得准許範圍之金額及期間，自無併予駁回之必要，附此敘明
    。
六、依非訟事件法第21條第2 項、民事訴訟法第78條，裁定如主
    文。
中    華    民    國    99    年    11    月    10    日
                              家事法庭法  官  蕭世昌
上列正本證明與原本無異
如對本裁定抗告須於裁定送達後10日內向本院提出抗告狀，並繳
納抗告裁判費新台幣1,000 元。
中    華    民    國    99    年    11    月    10    日
                                      書記官  邱仕瀧


司法院資訊處製作；財團法人民間司法改革基金會備份。
